臺灣士林地方法院刑事判決　　　　　　　 99年度訴字第320號
公　訴　人　臺灣士林地方法院檢察署檢察官
被　　　告　簡順鴻
扶助律師　　鄭成東律師
被　　　告　謝千歲
扶助律師　　范晉魁律師
上列被告因強盜等案件，經檢察官提起公訴（99年度偵字第1263
1 號），本院判決如下：
    主  文
簡順鴻犯共同攜帶兇器強盜罪，累犯，處有期徒刑柒年陸月，仿
BERETTA 廠92FS型半自動手槍換裝土造金屬槍管改造而成之改造
手槍壹支（含彈匣壹只，槍枝管制編號：0000000000號）、口徑
9 釐米制式子彈壹顆、黑色斜背包及LV斜背包各壹只均沒收。
謝千歲犯寄藏可發射子彈具殺傷力之槍枝罪，處有期徒刑年貳
月，併科罰金新臺幣陸萬元，罰金如易服勞役，以新臺幣仟元
折算壹日，仿BERETTA 廠92FS型半自動手槍換裝土造金屬槍管改
造而成之改造手槍壹支（含彈匣壹只，槍枝管制編號：00000000
00號）、口徑9 釐米制式子彈壹顆、黑色斜背包壹只均沒收；又
犯共同攜帶兇器強盜罪，處有期徒刑柒年貳月，仿BERETT A廠92
FS型半自動手槍換裝土造金屬槍管改造而成之改造手槍壹支（含
彈匣壹只，槍枝管制編號：0000000000號）、口徑9 釐米制式子
彈壹顆、黑色斜背包及LV斜背包各壹只均沒收，應執行有期徒刑
玖年，併科罰金新臺幣陸萬元，罰金如易服勞役，以新臺幣仟
元折算壹日，仿BERETTA 廠92FS型半自動手槍換裝土造金屬槍管
改造而成之改造手槍壹支（含彈匣壹只，槍枝管制編號：000000
0000號）、口徑9 釐米制式子彈壹顆、黑色斜背包及LV斜背包各
壹只均沒收。
    事  實
一、謝千歲（綽號「世昌」）明知未經許可不得持有、寄藏可發
    射子彈具有殺傷力之改造手槍、子彈，竟未經許可，於民國
    99年8 月初某日起，在臺北火車站承德路出口處，受真實姓
    名年籍不詳綽號「阿國」之成年男子委請真實姓名年籍不詳
    綽號「信雄」之成年男子轉交而收受具殺傷力之仿BERETTA
    廠92FS型半自動手槍換裝土造金屬槍管改造而成之改造手槍
    壹支（含彈匣壹只，槍枝管制編號：0000000000號）、具殺
    傷力口徑9 釐米制式子彈3 顆及不具殺傷力之非制式子彈6
    顆（合計9 顆，公訴人誤認僅其中2 顆無殺傷力，應予更正
    ，下稱改造手槍、子彈，含前開內裝填有殺傷力之口徑9 釐
    米制式子彈3 顆及不具殺傷力之非制式子彈6 顆及彈匣壹只
    ）放置於其所有之黑色斜背包內並將之收藏於在基隆市○○
    區○○路83號3 樓住處內寄藏並持有之。
二、簡順鴻（綽號「老二」）因竊盜案件，經本院於91年5 月14
    日判處有期徒刑3 月確定；其又因另違反懲治盜匪條例、搶
    奪、恐嚇等罪，分別經判處有期徒刑7 年10月、10月、8 月
    確定。上開數罪，經臺灣高等法院裁定減刑為7 年8 月、5
    月、4 月、1 月又15日，並酌定應執行刑為8 年5 月又15日
    確定，於98年9 月29日假釋出監，於99年6 月16日縮短刑期
    執行完畢。其與謝千歲係朋友，謝千歲前曾多次至王正偉所
    經營位於臺北市○○區○○路4 段242 號地下室「FEELING
    撞球場」內消費並與王正偉聊天而相識，故熟悉該店之財務
    狀況及作息。適簡順鴻曾向謝千歲提及手頭拮据，遂相約於
    99年9 月1 日10時許，在臺北火車站地下室某處會合後，共
    同相偕前往至臺北市○○區○○街43號某洗車場內，謝千歲
    即提議向「FEELING 撞球場」強盜財物，簡順鴻即與謝千歲
    萌生貪念共同基於持前開兇器之改造手槍、子彈強盜財物之
    犯意聯絡，嗣因謝千歲與撞球場店內人員熟識，恐遭識破，
    故由簡順鴻持改造手槍、子彈單獨進入「FEELING 撞球場」
    著手強盜財物，俟簡順鴻得手後，在前開臺北市○○區○○
    街43號某洗車場內會面，謀議既定，謝千歲即當場自其黑色
    斜背包內取出交付前開改造手槍、子彈供簡順鴻強盜之用，
    於同日12時53分許，2 人共同搭乘車號不詳之營業小客車至
    臺北市○○區○○路4 段253 號「東宏汽車商行」前下車，
    謝千歲於下車前即已告訴簡順鴻上開撞球場之位置，簡順鴻
    先下車後即朝道路對面觀望，隔數秒鐘後，謝千歲亦下車，
    相偕沿同市○○路○ 段往承德路、大南路路口方向行走，於
    同日12時54分許，簡順鴻與謝千歲於上開撞球場正對面駐足
    觀察並討論，嗣同日13時許，遂由簡順鴻持用上開改造手槍
    、子彈放置隨身攜帶之LV斜背包單獨進入「FEELING 撞球場
    」內（謝千歲則隨即另行返回該洗車廠內等候），行至櫃
    處，簡順鴻即自該斜背包內取出該改造手槍再以槍口抵住該
    店櫃檯人員吳珮儀腰部之強暴脅迫方式，喝令將款項交出，
    至使吳珮儀不能抗拒並驚嚇呼叫跑出櫃處，簡順鴻隨即自
    行取走櫃抽屜內現金共新臺幣（下同）約5000元後，往該
    店門口準備逃逸時，因吳珮儀驚呼引起在場之禤維利注意，
    禤維利於門口懇求簡順鴻留下部分強盜所得現金以供營業之
    用，簡順鴻方取出1,000 元交予禤維利後，旋即逃逸，並趕
    至與謝千歲相約之臺北市○○區○○街43號某洗車場見面，
    簡順鴻隨即將作案用之上開改造手槍、子彈交還予謝千歲，
    再由其放置於前開黑色斜背包後，二人並同至臺北市○○○
    路「天龍三溫暖」內將部分強盜所得贓款消費花用，餘款則
    由簡順鴻另行花用殆盡。
三、嗣經臺北市政府警察局士林分局承辦員警調取案發現場「FE
    ELING 撞球場」鄰近「東宏汽車商行」、信義房屋等商家設
    置之監視錄影光碟並翻拍照片供王正偉、吳珮儀、禤維利等
    人指認後，據此合理懷疑被告簡順鴻、謝千歲係共同涉有本
    件刑法加重強盜、槍砲彈藥刀械管制條例等罪之嫌疑人而報
    請臺灣士林地方法院檢察署檢察官核發拘票，並由該署檢察
    官向本院聲請核發搜索票對簡順鴻、謝千歲及其相關住所實
    施搜索，嗣員警持本院核發之搜索票，同時執行搜索，分別
    於99年9 月20日19時20分許，在簡順鴻位於臺北縣汐止市○
    ○路202 巷22號5 樓住處內扣得其所有於作案放置該槍、彈
    所用之LV斜背包1 個及穿著之深藍色T 恤1 件、黑色七分褲
    1 件、白色球鞋1 雙、門號0000000000號、0000000000號行
    動電話各1 具；於同日19時50分許，在謝千歲位於基隆市○
    ○區○○路83號3 樓住處房間內該只黑色斜背包（未扣案）
    內扣得作案用之上開具殺傷力之改造手槍1 支（含彈匣，槍
    枝管制編號：0000000000號）及具殺傷力口徑9 釐米制式子
    彈3 顆、不具殺傷力之非制式子彈6 顆（含前開內裝填有殺
    傷力之口徑9 釐米制式子彈3 顆及不具殺傷力之非制式子彈
    6 顆之彈匣1 只）、犯案時穿著之白色短袖T 恤1 件、淺藍
    色牛仔褲1 件、鴨舌帽1 頂、白色布鞋1 雙等物，並將簡順
    鴻、謝千歲拘提到案。
四、案經臺北市政府警察局士林分局報請臺灣士林地方法院檢察
    署檢察官偵查起訴。
    理  由
甲、程序部分：
一、按被告以外之人於審判外之言詞或書面陳述，除法律有規定
    者外，不得作為證據，刑事訴訟法第159條第1項固定有明文
    ；惟被告以外之人於審判外之陳述，雖不符同法第159條之1
    至第159之4之規定，而經當事人於審判程序同意作為證據，
    法院審酌該言詞陳述或書面陳述作成時之情況，認為適當者
    ，亦得為證據。又當事人、代理人或辯護人於法院調查證據
    時，知有第159條第1項不得為證據之情形，而未於言詞辯論
    終結前聲明異議者，視為有前項之同意，同法第159條之5第
    1 、2 項亦定有明文。本判決所引用被告以外之人（含共同
    被告間）供述之言詞及非供述之書面證據等之證據能力，被
    告簡順鴻、謝千歲及渠等辯護人於準備程序中未予爭執，本
    院於審理時提示上開證據內容並告以要旨，且經公訴人、被
    告等及其辯護人表示意見，當事人已知上述陳述乃審判外陳
    述，均未於言詞辯論終結前對該等記載審判外陳述之證據能
    力有何異議，本院審酌上開證據作成時之情況，並無不能自
    由陳述之情形（被告簡順鴻99年9 月21日8 時50分之警詢部
    分如後述），亦未見有何違法取證或其他瑕疵，且與待證事
    實具有關聯性，認為以之作為證據應屬適當，而得作為證據
    ，合先陳明。
二、現行刑事訴訟法關於「鑑定」之規定，除選任自然人充當鑑
    定人外，另設有囑託機關鑑定制度。依同法第198 條、第20
    8 條之規定，不論鑑定人或鑑定機關、團體，固均應由法院
    、審判長、受命法官或檢察官視具體個案之需要而為選任、
    囑託，並依第206 條之規定，提出言詞或書面報告，始符合
    同法第159 條第1 項所定得作為證據之「法律有規定」之情
    形。否則所為之鑑定，仍屬傳聞證據。然於司法警察機關調
    查中之案件，為因應實務上，或因量大、或有急迫之現實需
    求，併例行性當然有鑑定之必要者，例如毒品之種類與成分
    、尿液之毒品反應，或者槍、彈有無殺傷力等鑑定，基於檢
    察一體原則，得由該管檢察長對於轄區內之案件，以事前概
    括選任鑑定人或囑託鑑定機關、團體之方式，俾便轄區內之
    司法警察官、司法警察對於調查中之此類案件，得即時送請
    先前已選任之鑑定人或囑託之鑑定機關、團體實施鑑定，以
    求時效（法務部92年9 月1 日法檢字第0920035083號函參照
    ，刊載於法務部公報第312 期）。此種由檢察機關概括選任
    鑑定人或概括囑託鑑定機關、團體，再轉知司法警察官、司
    法警察於調查犯罪時參考辦理之作為，法無明文禁止，係為
    因應現行刑事訴訟法增訂傳聞法則及其例外規定之實務運作
    而為。則經由司法警察官、司法警察依檢察官所概括選任之
    鑑定人或囑託鑑定機關、團體所為之鑑定結果，與檢察官選
    任或囑託為鑑定者，性質上並無差異，同具有證據能力。本
    件於為警查扣可發射子彈具有殺傷力，客觀上足供兇器使用
    之上開改造手槍1 支（槍枝管制編號：0000000000號）及彈
    藥，經查獲之司法警察即臺北市政府警察局士林分局警員先
    行拍照存證後，再依上開規定送請內政部警政署刑事警察局
    鑑定，所為之書面鑑定報告即內政部警政署刑事警察局99
    年9 月30日刑鑑字第0990132799號鑑驗書（偵查卷第322 、
    323 頁），自屬上開「法律規定」得為證據者，而有證據能
    力。被告簡順鴻之辯護人認為扣案之改造手槍、子彈與鑑定
    書無證據能力，尚有誤會。
三、得為證據之被告自白，依刑事訴訟法第156 條第1 項規定，
    必須具備任意性與真實性二要件，缺一不可。所謂非任意性
    之自白，除其自白必須係以不正方法取得者外，尤須該自白
    與不正方法間具有因果關係，該自白始應加以排除。至有無
    因果關係存在之判定，應依個案情節，綜合訊問及受訊問之
    各方相關狀況，如訊問之時間、場所、環境、氣氛，犯罪嫌
    疑人或被告之年齡、地位、職業、教育程度，健康狀態、精
    神狀況，實施訊問之人數、語言、態度等一切情形為具體評
    價（最高法院96年度台上字第3479號判決參照）。被告簡順
    鴻及其辯護人辯稱其於警詢、第1 次偵查中之詢問及本院之
    羈押庭程序之訊問中，被告簡順鴻精神病症發作，服用藥劑
    ，不知所云，警詢筆錄內容亦不詳云云。然查：
  (一)被告簡順鴻到案後於99年9 月20日23時25分至同日時35分止
    之第1 次警詢筆錄因其服用中度精神障礙病症藥劑而昏睡，
    並於夜間拒絕接受詢問，而未製作警詢筆錄。迄翌日即同年
    月21日上午8 時50分起至同日10時35分止製作第2 次警詢筆
    錄，於該第2 次警詢筆錄製作前被告簡順鴻即已通知其兄簡
    順隆及法律扶助基金會士林分會鄭成東律師到場，嗣於於該
    次警詢時，鄭成東律師與其兄簡順隆均全程在場，員警張雅
    南表示因警力不足，由其本人詢問兼製筆錄經徵詢被告簡順
    鴻同意，並於詢問前告知被告訴訟程序上之權利，被告簡順
    鴻初始對於99年8 月31日、9 月1 日與同案被告謝千歲之行
    蹤並未據實陳述，另就當日有無持槍及與謝千歲至「FEELIN
    G 撞球場」現場強索財物等情節，則予以否認或推稱不復記
    憶云云，俟員警提示並告以其使用之0000000000號行動電話
    於99年8 月31日起至99年9 月2 日止之雙向通聯記錄與基地
    台位置及欲提示99年9 月1 日案發現場所拍攝之鄰近路口設
    置之監視錄影光碟並翻拍照片供閱覽後，被告簡順鴻即就99
    年9 月1 日上午9 時起與被告謝千歲之行蹤、如何謀議及自
    被告謝千歲處取得作案之改造槍、彈及強盜財物過程、與員
    警爭執強盜所得金額數目、犯案後與謝千歲碰面處所、如何
    交還該改造手槍、子彈、花費強盜所得財物等細節，予以詳
    加陳述，於該次警詢過程中，其兄簡順隆仍不時在旁勸解被
    告簡順鴻據實陳述等語，詢問員警張雅南於警詢過程中並無
    以強暴、脅迫、利誘、詐欺、疲勞訊問、或其他不正之方法
    ，被告簡順鴻陳述時，其精神意識狀態均屬正常，該次警詢
    筆錄之記載大致核與被告簡順鴻之陳述相符，並無出入，業
    經本院審理時當庭勘驗該次警詢時之錄影、錄音光碟無訛，
    載明筆錄在卷，並經證人即員警張雅南結證屬實（本院卷第
    210、237-256頁）。
  (二)被告簡順鴻經臺北市政府警察局士林分局移送臺灣士林地方
    法院檢察署，經該署檢察官於99年9 月21日下午20時41分許
    （在庭時間）至同日下午21時37分止（實際詢問時間）實施
    第1 次偵查詢問及本院於同日下午23時15分實施羈押訊問時
    ，被告簡順鴻之辯護人鄭成東律師亦均全程在場，有被告簡
    順鴻警詢、偵訊筆錄及本院羈押訊問筆錄可稽（偵查卷第15
    -24 、264-269 頁，本院99年度聲羈字第353 號卷第8-10頁
    ），再者，被告簡順鴻於臺灣士林地方法院檢察署檢察官實
    施第1 次偵查詢問，起訖時間為99年9 月21日20時52分0 秒
    起（實際詢問時間）至同日21時45分44秒止（在庭時間），
    偵訊內容與該次偵查筆錄記載內容（99偵12631 第264-269
    頁）大致相符，該日被告簡順鴻對於檢察官的訊問，均能反
    應，並皆可以加以陳述，雖偶有用手擦拭口水或要求吃藥，
    但並無神情恍惚致不能陳述或不知所云之情事，亦經本院當
    庭勘驗該次偵查訊問之錄影光碟無訛，有勘驗筆錄可稽（本
    院卷第256 反面）。
  (三)則被告簡順鴻若於警、偵詢問時，其精神病症發生，使其健
    康、精神狀況不佳無法接受製作詢（訊）問筆錄，其扶助律
    師或其兄長當會即時向員警、檢察官及本院反應，而停止詢
    問案情，然被告簡順鴻於該第2 次警詢、第1 次偵查詢問及
    本院之羈押訊問過程中並無上開情形發生，其辯護人亦未曾
    提出停止詢（訊）問被告簡順鴻之請求。抑且，其辯護人於
    本院準備程序中並陳稱：被告簡順鴻該第2 次警詢、第1 次
    偵查詢問及本院之羈押訊問過程，其均在場，被告簡順鴻之
    陳述均與筆錄記載相符等語（本院卷第58頁），顯見被告簡
    順鴻於上開製作詢（問）筆錄時之健康、精神狀況甚為正常
    ，並無不佳之狀況。另依被告簡順鴻第2 次警詢內容觀之，
    其初始對於99年9 月1 日與同案被告謝千歲之行蹤仍諸多隱
    瞞或推稱不復記憶，就當日有無持槍及與謝千歲至「FEELIN
    G 撞球場」現場強索財物等情節，則予以否認或應稱不記得
    云云，俟員警提示並告以其使用之0000000000號行動電話於
    99年8 月31日起至99年9 月2 日止之雙向通聯記錄與基地台
    位置等後，其即就99年9 月1 日上午9 時起與被告謝千歲之
    行蹤、如何謀議及與自被告謝千歲處取得作案之改造手槍、
    子彈強盜財物過程、與員警爭執強盜所得金額數目、犯案後
    與謝千歲碰面處所、如何交還該改造手槍、花費強盜所得財
    物等細節，均予以詳加連續陳述，並就員警提示多支槍械照
    片，仍能正確指出其中供作案之手槍，而其所陳述過程，核
    與證人王正偉、吳珮儀、禤維利、楊加益等人所述及臺北市
    政府警察局士林分局承辦員警調取案發現場「FEELING 撞球
    場」鄰近「東宏汽車商行」「信義房屋」設置之監視錄影光
    碟並翻拍照片中所示其與被告謝千歲在案發現場之行動舉止
    等大致相符，若被告簡順鴻健康、精神狀況不佳，其何能如
    此詳細連續陳述。再就被告簡順鴻於臺灣士林地方法院檢察
    署檢察官實施第1 次偵查訊問，先則就與被告謝千歲綽號、
    認識交往過程為應答，其餘仍全盤否認涉有本件犯罪，或辯
    稱對於犯案過程不復記憶云云，經檢察官提示其第2 次警筆
    錄時，始就犯案過程詳加連續陳述，並指認作案之改造手槍
    （部分情節翻異前詞及改稱為玩具手槍，此部分詳如後述）
    ，並以證人身分應訊時為相同之陳述，綜觀被告簡順鴻於偵
    查中之陳述、應詢與警詢之過程極為相似，即係先就對其不
    利之部分採取避重就輕之態度，俟檢察官提出先前不利之陳
    述，始又改口坦承作案過程，亦足認其健康、精神狀況並無
    異常。
  (四)綜上，被告簡順鴻於第2 次製作警詢筆錄及檢察官第1 次偵
    查訊問時之健康、精神狀況甚為正常，意識仍甚清醒，警詢
    問過程其兄長、被告簡順隆及辯護人律師全程在場，偵查訊
    問時，辯護人律師亦有全程在場，製作筆錄之檢、警人員亦
    無使用強暴、脅迫、利誘、詐欺、疲勞訊問、或其他不正之
    方法，被告簡順鴻此部分之陳述，其精神上並未受壓迫，應
    係任意性之陳述，至為明確，自有證據能力。
  (五)至於被告簡順鴻於本院99年9 月21日下午11時15分實施羈押
    訊問時，除同意夜間訊問並陳稱警詢時並未遭受員警強暴、
    脅迫、利誘、詐欺、疲勞訊問等違法不當之詢問外，其餘對
    於本院之關於涉案情節之詢問則未予回答行使緘默權，並即
    時提出其精神中度障礙重大傷病卡，是以此部分之陳述筆錄
    ，就認定其犯罪事實而言，並無相關性，附此敘明。
乙、實體方面：
一、訊據被告謝千歲就上開寄藏改造手槍、子彈部分之犯行，坦
    承不諱，惟矢口否認涉有加重強盜犯行，被告謝千歲及其辯
    護人辯稱：(1)被告謝千歲與同案被告簡順鴻本即舊識，平時
    即因簡順鴻缺錢而常接濟簡順鴻，不料於99年8 月底，簡順
    鴻即向其表示因缺錢，欲向商家恐嚇取財，惟其因認不妥而
    極力勸阻，但簡順鴻仍執意向商家恐嚇取財，且因知其持有
    槍枝，故向被告謝千歲商借槍枝，並稱欲以「兄弟跑路缺錢
    」為由向商家恐嚇取財，被告謝千歲本即不欲借槍枝予簡順
    鴻，惟宥於人情壓力下，故於99年9 月1 日另自其黑色斜背
    包內取出玩具手槍乙把借予簡順鴻。簡順鴻取得玩具手槍後
    ，即欲前往恐嚇商家，被告認簡順鴻行為實屬不當，故藉載
    簡順鴻之機會，於計程車上苦苦相勸，並在下車後仍持續勸
    告簡順鴻，直至確定簡順鴻心意已決，並已前往恐嚇商家，
    被告始放棄離開。(2)其雖曾借玩具手槍予共同被告簡順鴻，
    惟簡順鴻係以向商家「恐嚇取財」之意思向其借槍，其亦只
    借玩具手槍予簡順鴻，其行為縱有不當，主觀上亦僅係為幫
    助簡順鴻恐嚇取財之意思，而未有強盜之共同犯意聯絡，況
    其亦未與簡順鴻有強盜行為分擔，是其自不成立強盜罪，更
    無由成立加重強盜罪云云。被告簡順鴻固坦承：持槍進入「
    FEELING 撞球場」櫃即將該把槍露出槍身予吳珮儀觀視並
    表示索取錢財後，吳珮儀即將櫃抽屜打開，伊即自行拿取
    現金等情，惟其與辯護人均辯稱：(1)被告簡順鴻犯案時係持
    用玩具手槍，且其欲離去現場時褟維利擋在門口，要求被告
    留一些現金給吳珮儀找換零錢之用，被告即就取出二千元給
    予禤維利，本件並未造成任何人員傷亡，足見被告主觀犯意
    為恐嚇取財，客觀上被告強制行為之強度，並未至使被害人
    吳珮儀及禤維利不能抗拒而達強盜之程度者，應係恐嚇取財
    罪而非強盜罪。(2)被告簡順鴻領有中度智能障礙卡及重大傷
    病卡，長期患有精神分裂及躁鬱症等精神方面的疾病，行為
    當時是否因精神障礙、心智缺陷及因服用治療精神疾病藥物
    ，致不能辨識其行為違法或欠缺依其辨識而行為之能力，而
    符合依刑法第19條不罰或減輕之情況云云。
二、被告謝千歲上開所為寄藏具殺傷力之改造手槍及子彈等犯行
    ，業據被告於警詢、偵查及本院審理中坦承不諱（偵查卷第
    28至30、261 頁、本院卷第56頁反面、57、80、143 、163
    頁），且經員警於99年9 月20日19時50分許，在被告謝千歲
    位於基隆市○○區○○路83號3 樓住處內查獲該只黑色斜背
    包內扣得之手槍壹支（含彈匣壹只，槍枝管制編號：000000
    0000號）及子彈9 顆，經送請內政部警政署刑事警察局鑑驗
    結果：「該手槍壹支（槍枝管制編號：0000000000號）係改
    造手槍，由仿BERETTA 廠92FS型半自動手槍製造之槍枝，換
    裝土造金屬槍管而成，擊發功能正常，可供擊發適當子彈使
    用，認具殺傷力，送鑑子彈9 顆，(1)1 顆，認係口徑9mm 制
    式子彈，經試射可擊發，認具殺傷力。(2)2 顆，認均係口徑
    9mm 制式子彈，經檢視，彈底均具撞擊痕跡，採樣1 顆試射
    ，可擊發，認具殺傷力。(3)6 顆，認均係非制式子彈，由金
    屬彈殼組合直徑9.0 ±0.5mm 金屬彈頭而成，採樣2 顆試射
    ，無法擊發，認不具殺傷力。另其餘4 顆。經試射：1 顆，
    雖可擊發，惟發射動能不足，認不具殺傷力，3 顆無法擊發
    ，認不具殺傷力」，此有內政部警政署刑事警察局99年9 月
    30 日 刑鑑字第0990132799號鑑驗書及100 年4 月28日刑鑑
    字第1000049559號鑑驗書各1 份在卷可稽（偵查卷第322 、
    323 頁，本院卷第262 頁），是被告謝千歲此部分同時寄藏
    均具殺傷力之改造手槍、彈藥事證明確，犯行洵堪認定。
三、
  (一)被告簡順鴻於警局第2 次詢問及檢察官偵訊問時，其精神、
    身體狀態均屬正常，係出於其任意性陳述，已如前述，證人
    兼被告簡順鴻於警詢中陳稱：（99年）9 月1 日早上9 點多
    伊與謝千歲回去汐止，然後他回他家，伊回伊家，然後伊換
    完衣服後就到汐止車站坐火車到臺北火車站，伊就在那裡與
    謝千歲聊天，他就說要帶伊到士林找朋友，結果伊等坐計程
    車到酒泉街口一家洗車場跟他朋友聊天，後來他朋友出去幫
    客人洗車，謝千歲叫伊關木門，裡面是密閉空間，他就跟伊
    說要一個軟（台語，意思即為容易得手）的給伊賺，謝千歲
    的槍是放在他的背袋裡（即前開黑色斜背包），他就叫伊把
    伊的（LV）包包給他，他就把槍放入伊（LV）包包內，叫伊
    不要亂動裡面的槍，並說要找一個商家去恐嚇取財（按應係
    強盜，如後述），……，作案後就到洗車廠交給謝千歲等語
    （偵查卷第21頁，本院卷第247-249 、255 頁）。嗣其與同
    案被告謝千歲同時移送臺灣士林地方法院檢察署後，於檢察
    官第一次偵訊時亦坦稱：前開扣案槍支即為其作案槍支，作
    案後於上開酒泉街洗車廠，被告謝千歲即將該槍支取走等語
    （偵查卷第267 頁），被告簡順鴻又於本院審理時證稱：99
    年9 月1 日上午謝千歲在酒泉街朋友開設洗車場裡辦公室從
    他包包袋子內拿出一支槍枝給伊，伊包包內僅有這一把槍，
    就是作案之槍枝等語（本院卷第268 頁）。再者，於該次警
    詢中，員警提示於99年9 月20日19時50分許，在被告謝千歲
    位於基隆市○○區○○路83號3 樓住處查獲之上開具殺傷力
    之改造手槍壹支（含彈匣，槍枝管制編號：0000000000號）
    及子彈9 顆照片（當時扣案之槍、彈已送內政部警政署刑事
    警察局鑑驗中，故無從提供真實之槍、彈供辨認）供其辨識
    指認其作案持有之槍枝時，其仍能明確指認該扣案槍支確為
    其作案時所持有之槍枝，並陳稱很重等語（本院卷第255 頁
    ），且於偵查中再經檢察官提示扣案槍枝供其辨認，其亦明
    確坦承：確實是其作案之槍枝，作案後於上開酒泉街洗車廠
    ，被告謝千歲即將該槍枝取走等語（偵查卷第267 頁）。是
    以，被告簡順鴻於警詢及第一次檢察官訊問及本院審理時先
    後均已證稱：99年9 月1 日上午，被告謝千歲在酒泉街友人
    開設洗車場裡辦公室所交付給被告簡順鴻之槍械，即為被告
    謝千歲位於基隆市○○區○○路83號3 樓住處查獲之上開扣
    案之具殺傷力之改造手槍壹支（含彈匣，槍枝管制編號：00
    00000000號），並供其為本案作案之槍枝等語，其於警局初
    次就實體應訊所為之陳述，尚不及與同案被告謝千歲相互勾
    串而附合其說，此部分陳述內容應較與事實貼近而可採信。
  (二)被告簡順鴻嗣後與被告謝千歲雖均以向「FEELING 撞球場」
    索財之手槍為玩具手槍云云置辯，然：
  (1)關於被告謝千歲交付所謂之「玩具手槍」給被告簡順鴻之地
    點：
  證人兼共同被告謝千歲於警詢先則否認有交付槍枝給被告簡
    順鴻，其證述陳稱：在台北車站附近伊攔一部計程車，就直
    接開到目的地（指「FEELING 撞球場」），……，被告簡順
    鴻在車上有告訴伊表示他皮包裡有放1 把玩具手槍云云，（
    偵查卷第27、28頁），於偵查中則翻稱：伊與被告簡順鴻搭
    乘計程車在前往「FEELIN G撞球場」途中，在車上伊交付一
    枝玩具手槍給被告簡順鴻云云（偵查卷第259 頁），於本院
    準備程序中陳稱：「被告簡順鴻於案發前一天到其家中表示
    要去恐嚇、勒索商家向其借槍，……，其有交付1 把玩具槍
    ，係在（台北）火車站交付槍枝」云云（本院卷第80頁反面
    ），嗣於審理中又翻稱：「99年9 月1 日當天早上，我們二
    人在臺北市火車站地下室咖啡廳周邊碰面，他說要去「FEEL
    ING 撞球場」身上沒有車錢，我說我要去淡水找朋友，剛好
    可以一起搭車過去，我就在計程車上把玩具槍交給他」云云
    （本院卷第151 頁反面）、「被告簡順鴻所稱在（酒泉街）
    洗車場內交付的槍是玩具槍，（又改稱）是我在洗車場外上
    車時計程車上交付」云云（本院卷第268 反面）。
  證人兼共同被告簡順鴻於偵查中翻稱：被告謝千歲交付槍枝
    地點在臺北市火車站，是塑膠玩具手槍云云（偵查卷第266
    頁），嗣經警局於99年9 月28日借訊時，則陳稱：當日所持
    之槍械為伊所有，但不記得在何處購得，該槍械在世昌（指
    被告謝千歲）那邊搜出來，世昌說放在他那邊比較安全云云
    （偵查卷第305 、306 頁），於本院第一次準備程序訊問時
    ，則稱：槍是被告謝千歲交付給伊，就是伊所有云云（本院
    卷第27頁），於本院審理中初則證稱：「槍是伊購買」，經
    檢察官提示被告謝千歲說法後，後改稱：是向被告謝千歲借
    得云云（本院卷第147 頁），就被告謝千歲在何處交付槍枝
    地點，先則證稱：已忘記，後又證稱：係在計程車上交付云
    云（本院卷第149 頁）。
  (2)關於被告簡順鴻犯案後所稱之「玩具手槍」之去向：
  被告謝千歲於警局3 次詢問時即已否認有交付槍枝給被告簡
    順鴻云云，已如上述（偵查卷第29頁），於偵查中證述陳稱
    ：於99年9 月1 日夜間伊與被告簡順鴻至臺北市重慶北「天
    龍三溫暖」洗澡、吃飯，被告簡順鴻在「天龍三溫暖」時，
    將黑色玩具手槍交還給伊，伊隨手將槍枝放回伊包包內，到
    翌日凌晨10時許，被告簡順鴻回汐止，伊返回基隆後，將槍
    枝丟到基隆河下云云（偵查卷第260 頁），於本院審理中證
    稱：當天下午（即99年9 月1 日）簡順鴻於下午4 、5 點在
    酒泉街洗車場辦公室私底下交還給伊，……，9 月2 日從天
    龍三溫暖出來後，簡順鴻說要跟伊一起去丟，伊說不用，他
    先下車離開，伊路過基隆河就下車順手把槍丟棄云云（本院
    卷第152 頁）。
  被告簡順鴻於警局第二次詢問時陳稱：作案後即在前開酒泉
    街洗車場內當面將槍枝交還給被告謝千歲等語（偵查卷第23
    頁，本院卷第255 頁反面），於偵查中則證稱：作案後即在
    前開酒泉街洗車場內，被告謝千歲就把伊包包內之玩具手槍
    拿走放入他包包內（即前開黑色斜背包）等語（偵第267 頁
    ），嗣於本院第一次準備程序訊問時先則稱：玩具手槍由伊
    丟棄云云，後再翻稱：是被告謝千歲丟棄，伊拿給他，他丟
    在溪裡，伊有看見云云（本院卷第25、27頁），於本院審理
    中則證稱：作案槍枝後來伊丟棄了，當天凌晨丟在伊住家對
    面基隆河，是在三溫暖後伊自己丟棄的云云（本院卷150 頁
    ），其於審理時再翻稱：玩具手槍是被告謝千歲拿去丟的，
    不是伊丟棄云云（本院卷第268 頁）。
  (3)被告謝千歲及其辯護人辯稱交付給被告簡順鴻之槍枝為玩具
    手槍，被告簡順鴻亦附合其說辯稱謝千歲交付係玩具手槍云
    云，然被告簡順鴻、謝千歲所稱本案之玩具手槍，就有無交
    付、交付之地點、返還處所、由何人丟棄及丟棄時間與地點
    ，非惟被告謝千歲、簡順鴻二人其自己所述前後矛盾，彼此
    間亦有嚴重齟齬，被告簡順鴻、謝千歲於本件犯行之槍枝，
    若確有該把玩具手槍，豈有如此嚴重矛盾齟齬之說詞。再者
    ，被告謝千歲於前開酒泉街洗車廠內交付槍枝給被告簡順鴻
    時，猶囑咐被告簡順鴻不要亂動裡面的槍枝等語，已如上述
    （偵查卷第21頁，本院卷第247-249 、255 頁），若僅係一
    般玩具手槍，理應告誡被告簡順鴻於作案時，應避免露出破
    綻或提防被害人辨識出係玩具手槍，而非被告謝千歲謹慎叮
    囑被告簡順鴻不得隨意翻動該把手槍，應係畏懼被告簡順鴻
    翻動時不慎槍枝走火之故（手槍內已附有裝填具殺傷力子彈
    之彈匣，如後述）。抑且，證人即參與搜索被告謝千歲上開
    住所之員警張雅南於本院證稱：渠等搜索前僅知是本案有出
    現槍枝，但不確定是否是真槍……，渠等進入時，被告謝千
    歲在客廳，渠等表明搜索來意，謝千歲即帶渠等搜索同仁到
    臥室去，在包包內（即前開黑色斜背包）把槍拿出來，在搜
    索前渠等有向謝千歲表示是持槍強盜案，扣案改造手槍、子
    彈是謝千歲帶渠等到房間搜出的，槍枝在房間床上的斜背包
    裡面，當時搜到的槍枝裡面已經有彈匣和子彈，是結合的狀
    態等語（本院卷第210 、211 頁），準此，搜索之員警至被
    告謝千歲前開住處搜索本件犯案之槍械時，僅向被告謝千歲
    表示持槍強盜案由，被告謝千歲反是極為配合並帶同員警在
    藏放槍、彈房間內自其前開黑色斜背包內起出改造手槍、子
    彈，若非其已知被告簡順鴻持查獲之改造手槍、子彈作案之
    犯行敗露，被告謝千歲另行備妥玩具手槍向員警交待案情即
    可，其寄藏改造手槍、子彈之犯行當不致於曝光。綜上各情
    ，參互以觀，被告簡順鴻、謝千歲及其辯護人所辯稱之玩具
    手槍一情，顯非實在，應係被告等臨訟杜撰，勾串、迴護之
    說詞，不足採信，被告簡順鴻之辯護人請求將改造手槍、子
    彈送請鑑驗指紋云云，本院認為事證甚為明確，並無必要。
    從而，本件被告謝千歲交付給被告簡順鴻前往「FEELING 撞
    球場」強盜財物之槍、彈，即為本件查獲之改造手槍、子彈
    ，亦可認定。
  (三)
  (1)證人吳珮儀於警詢中證稱：「『我於99年9 月1 日13時02分
    許，在台北市○○路○ 段242 號，FEELING 撞球店，當時我
    正在店內櫃工作，突然有名男子走到我前面持槍指我向我
    說他在跑路要我把櫃的錢拿給他，我向他說錢在櫃抽屜
    內，他就自己打開抽屜拿走抽屜內現金約9000元左右（金額
    部分如後述），然後就走出店外逃逸。該名男子身高約170
    至175 公分左右，留短髮，身穿黑色T 恤，深色七分褲，帶
    黑框眼鏡，背著一個暗色的背包（即前開LV斜背包），左手
    刺有線條狀刺青，操國語口音。該名男子持一把黑色槍枝，
    該槍沒有其他明顯特徵』、『我看過簡順鴻相片後可以很確
    定他就是當天持槍的歹徒，臉部及頭髮特徵一模一樣，且左
    手臂的刺青與當日我所看見的刺青圖樣均相同，所以我可以
    很確定他就是那個持槍的人』」等語（偵查卷第36、39 、
    42），其於偵查中證稱：「當天發生狀況是中午12點50分快
    1 點左右，報案時是一點零幾分，當時被告（簡順鴻）穿黑
    色T 恤七分褲背一個包包，有戴眼鏡，頭髮是平頭，進來後
    就直接走到櫃，我是坐著，但是可以看到對方，店內沒有
    監視器，被告走向我以後，進入櫃，我本是坐在那裏看電
    視，他亮出一支槍指著我，他整支槍拿出來從我的右側頂著
    我的腰，我有往後邊看，看到是一支槍，我叫了一聲也站了
    起來，他跟我說配合一下，我在跑路，我就說抽屜在那裡，
    他要我把抽屜打開，我叫他自己開，我就跑到櫃外面，他
    就自己拿了錢，抽屜內有分仟元鈔跟百元鈔還有零錢不等的
    錢，他搶了九千多元（金額如後述），……，那一疊都是紙
    鈔，他沒有拿零錢，他拿走錢後就往大門走出去，我跑出櫃
    檯時，禤維利在玩電腦，我大喊說『維利哥是搶劫』，禤維
    利有尾隨被告出去，有發生一下子爭執，講何內容，我不太
    清楚，只隱約聽到禤維利跟他說，我們店內的營業狀況不好
    ，好歹也還一些錢給店內小姐，他就從他口袋還是包包內拿
    出十張一百元給禤維利，……，楊加益在第四桌打撞球，他
    沒有跑過來，後來我跟楊加益躲在第四桌，而我叫楊加益快
    報案，……。禤維利是知道被告有帶槍的，……，因為被告
    有拿出槍，禤維利才沒有再跟被告爭執，反正他有露出槍給
    禤維利看，我有看到。我當時當然會害怕，從被他拿槍抵住
    後，我怕我的人身安全受到傷害，我怕他會開槍，當時不敢
    反抗他」等語（偵查卷第287 、288 頁）。證人吳珮儀復於
    本院證稱：「簡順鴻走進櫃手槍抵著我的腰，叫我配合一
    下，我就說抽屜在那邊，叫他自己開，我就跑出去了。……
    ，我當時看到槍是黑色的，至於那部分是黑色，因為當時我
    很害怕，所以不知道。扣案槍枝和當天簡順鴻拿的槍支是否
    同一把槍枝，……，東西放在包包裡，只有看到槍身，就是
    槍的一半，就很明顯，看得到是槍，簡順鴻抵住我的腰說配
    合一下，我說抽屜在那邊。……，簡順鴻沒有說是槍，但我
    看到槍的一半，我看到槍時先大叫，簡順鴻就說配合一下，
    因為被告是從包包拿出來，槍口抵著我，整支槍的上半部，
    我就說抽屜在那邊，你自己開，我就跑出去了，他沒有追我
    事後清點被告取走約九千多元，我當時感到害怕不敢抗拒，
    因為我認為是真的槍」等語（本院卷第141 、142 頁）。
  (2)證人禤維利於警詢中證稱：「『我於99年9 月1 日13時02分
    許，在台北市○○路○ 段242 號，FEELING 撞球店，當時我
    正在店內玩電腦，突然櫃小姐大喊搶劫，我就看到有一名
    男子持槍在櫃台打開櫃內抽屜，然後將抽屜內現金拿走。
    該名男子身高約170 至175 公分左右，留短髮，身穿黑色T
    恤，深色七分褲，戴黑框眼鏡，背著一個暗色的背包（即前
    開LV斜背包），左手刺有線條狀之刺青，操台語口音。該名
    男子持一把黑色槍枝，該槍退彈口是銀色的。我於店內門口
    有與該名男子交談並拉住他，我叫他把錢留一點下來，然後
    該名男子說他在跑路，我說店內需要一些錢，多少留一點下
    來，然後他就拿了一疊百元超大約1000元左右給我，我又向
    他說能不能再多給一些，然後他把搶到的錢從口袋拿出來說
    ，他只拿到這一些錢而已，我看了他拿的錢最少有台幣五、
    六千元左右，然後他就離開店內向外逃逸。該名男子走出店
    外就在承德路大南路口右轉，我隨後有跟隨他看他從大南路
    左轉後港街直走至前港公園，再右轉福港街134 巷，沿著公
    園直走，至華齡街左轉再沿著百齡國小人行道直走到前港街
    口我就沒有看到人了』、『我確定該嫌疑人（簡順鴻）就是
    當日強盜的嫌疑人，……該嫌疑人強盜完後，都是徒步離走
    』」等語（偵查卷第46、59頁）。其於偵查中證稱：「當日
    下午1 點我在玩電腦，我聽到櫃小姐叫一聲，我沒有聽清
    楚發生何事，但是我看到對方左手拿著一枝槍，我也有看到
    她跑出櫃的動作，被告可能已拿完錢放在左邊褲子口帶內
    ，是七分褲，黑色，上衣也是黑色，他有背包包，槍放在包
    包內，走出櫃時槍就收到包包內，他有戴黑框眼鏡，他走
    出大門，櫃只有一個門可以進出，他走向大門時，我用左
    手在大門抓住他的右手，第一個我可以拖延時間，看看櫃
    後面的人可否報警，我跟他說大哥，我好聲好氣的說，你不
    要全部拿走，他就從袋子內亮了一下槍就放進袋子裡面，他
    就拿了一疊一百元10張給我，我沒有算金額，一疊大約1仟
    元，後來我換右手抓住他的手，我是用左手就接他用左手交
    出來的錢，我又說可否再多拿一點，他說我就拿這麼一點，
    就拿錢給我看，有五、六疊，他又說我再多留一點，我就不
    用跑路了，後來他從地下一樓往樓上跑上一樓去，我有跟著
    他後面，我想說看他到底後續的狀況是甚麼」等語（偵查卷
    第289 、290 頁）。證人禤維利於本院證稱：「當天下午1
    點左右，被告簡順鴻進入撞球場時我並沒有看到，但是聽到
    吳珮儀在尖叫時，我在櫃斜對面屏風內電腦桌前，我在打
    電腦，我就站起來，就看到一個人拿一把槍站在櫃那，那
    把槍有舉高，槍不是對著小姐，我站起來時小姐已經跑出來
    ，那個人已經在櫃區那在找東西。我當時距離櫃約4、5
    公尺。……我確定槍已經離開包包，被告簡順鴻已經拿出來
    在手上。後來簡順鴻要離開時我是在地下室店門口攔到他，
    因為他從櫃走出來槍已經收到包包，我才敢過去。我希望
    他不要拿走全部的錢，留一些給公司營運，他第一次拿二千
    ，又收回去，第二次拿出來一千，我就收起來，我問他可不
    可以再留一點，他就把拿到的錢都拿出來，他說我只拿到這
    些，後來就跑走了。……，我有看到被告簡順鴻把槍拿出來
    ，他拿槍出來是在櫃裡面，我在門口擋他時，他有把槍拿
    一半出來給我看。……，我只看到擊錘和扣案這把槍擊錘很
    像。我當時沒有去注意分辨該槍是真槍還玩具槍我只知道是
    一把槍」等語（本院卷第143 、144 、145 頁）。
  (3)證人楊加益於警詢中證稱：「我目擊當場該持槍強盜的嫌疑
    人持槍搶到的是現金約九千多元。於士林區○○路○ 段24 2
    號B1櫃前遭持槍強盜的，並於99年9 月1 日13時許向110
    報案。我今日在士林本分局4 樓偵訊室指認該強盜案的犯嫌
    人簡順鴻就是99年9 月1 日中午12時50分於臺北市○○區○
    ○路4 段242 號B1櫃檯前持槍強盜之人……，歹徒有一人，
    我有看到該嫌疑人手上有持槍，我馬上報警，我看到禤維利
    和該強盜案嫌疑人在拉扯，我就追出去，我那時就沒有看到
    人了」等語( 偵第84、85頁），其於偵查中證稱：「當天我
    在第四桌打撞球，我跟二個同事在打，報案時約是下午一點
    ，報案前，突然吳珮儀跑到我桌子的旁邊，我背向櫃檯，他
    說有人搶結，她跑來之前有尖叫了一聲我以為他是遇到蟑螂
    ，他跑到我旁邊時說很恐怖，有人搶劫，被告從櫃檯走出來
    時，手上拿著（槍），快到門口才收起來，是右手拿著，也
    沒有高舉，他的槍口朝地上，快到門口時，他才放到包包內
    ，禤維利當時有出去制止他，有拉扯，詳細我不知道，我正
    在報案，他們離我有一點距離，我聽不太清楚，當時我用我
    的手機報案，報完案後，要去看他們時，他們就不見，禤維
    利跟被告都不見了，我追出去也看不到他們，……，當時被
    告握著，我只知道是黑色的，我沒有被搶，我不知道，但是
    確定是一把槍，但是真假不知道」等語（偵查卷第290 、29
    1 頁）。證人楊加益復於本院證稱：「持槍搶劫過程與我在
    警詢、偵查中所述一樣我不太能確認扣案槍支就是被告當天
    所持有的槍支，我那天看到的是深色、黑色的，我看到是右
    手持槍，……，槍口是否朝下，但是真槍、假槍我分不清楚
    。……目擊持槍強盜現金是新臺幣9 千多元是吳珮儀說的，
    我再跟警察講」等語（本院卷第212 頁）
  (4)證人吳珮儀、禤維利、楊加益等人就被告簡順鴻於前開時、
    地持手槍強盜財物過程於警詢、偵、審中結證內容前後一致
    ，彼此相互吻合，渠等與被告簡順鴻亦無仇恨怨懟，自無設
    詞故為誣陷之理，且被告簡順鴻於本院亦自承：伊當場向她
    （指吳珮儀）表示配合一下，她說抽屜在那裡叫伊自行開啟
    ，伊要她開，結果伊去開啟抽屜，她就跑出去，結果一個男
    的（指禤維利）說留下一些錢，伊留一些錢後就離開等語（
    本院卷第143 頁），更核與證人吳珮儀、禤維利、楊加益所
    證被告簡順鴻強盜過程吻合，是以證人吳佩儀、禤維利、楊
    加益之證詞，應屬實情，而可採信。準此，證人吳珮儀、禤
    維利、楊加益均一致證稱目擊被告簡順鴻確實有將手槍自其
    背負之包包內取出作為強盜財物之工具，並能描述該手槍之
    顏色及大略之特徵，渠等與被告簡順鴻均同處一屋之內，近
    距離之下，並無誤認手槍之可能，被告簡順鴻所辯並未取出
    手槍云云，應屬卸責之詞，委無可採。
  (5)按強盜罪之成立，所謂至使不能抗拒，係指行為人所施用之
    強暴、脅迫等非法方法，在「客觀上」足使被害人喪失意思
    自由，並達於不能抗拒之程度者而言；而強盜罪與恐嚇取財
    罪之區別，係以對於被害人施用強暴、脅迫等非法方法，所
    加之威嚇程度為標準，倘其程度足以抑壓被害人之意思自由
    ，達於不能抗拒之程度，而取他人之物或使其交付者，即屬
    強盜罪；否則，被害人交付財物與否，尚有相當之意思自由
    ，在社會一般通念上，猶未達不能抗拒之程度，不過因此懷
    有恐懼之心，則僅成立恐嚇取財罪（最高法院80年度第4 次
    刑事庭會議決議、94年台上字第1782號判決意旨參照）。至
    被害人是否已達於使人不能抗拒之程度，則應就客觀具體之
    情狀加以判斷。又強盜罪之所謂「不能抗拒」，係指行為人
    所為之強暴、脅迫等不法行為，就當時之具體事實，予以客
    觀之判斷，足使被害人身體上或精神上達於不能或顯難抗拒
    之程度而言。再者，所謂強暴、脅迫手段，祇須抑壓被害人
    之抗拒，足以喪失其意思自由為已足，縱令被害人實際並無
    抗拒行為，仍於強盜罪之成立不生影響，此觀最高法院71年
    度台上字第1040號判決、91年度台上字第290 號判決及92年
    度台上字第4240號判決意旨闡釋甚明。被告簡順鴻持改造手
    槍、子彈抵住被害人吳珮儀之腰際並喝令交出財物，因吳珮
    儀眼見係手槍，甚感到害怕不敢抗拒等情，業據證人吳珮儀
    證述在卷，被告簡順鴻雖未施以腕力造成被害人吳珮儀或其
    他同在現場禤維利、楊加益等人身體上之傷害，且被害人吳
    珮儀及在場之楊加益亦無任何抗拒行動，僅證人禤維利要求
    被告簡順鴻於強盜財物得手後，能體恤返還部分強盜所得財
    物，然衡以一般通常人處於僅有其獨自一人或僅有同事在場
    之情形，遭人持具有殺傷力之槍枝喝令交付財物，且顯無可
    能分辨是否改造手槍或有無殺傷力，即無從確定被告所持手
    槍不能對其人身安全構成威脅，如遭開槍射擊，足以致命，
    衡諸社會常情，一般人於此情形，均當深覺恐懼，且為求保
    命，必不敢妄動，遑論有何正面反抗之念，是以被害人吳珮
    儀自始意思自由顯已全然遭到壓制，均達於不能抗拒之程度
    。本件被告謝千歲前即已受寄收藏改造手槍、子彈，並將前
    開具殺傷力之改造手槍、子彈交付予被告簡順鴻持以強索財
    物，在「客觀上」足使被害人喪失意思自由，並達於不能抗
    拒之程度者，自必知之甚詳，被告簡順鴻且係持改造手槍及
    子彈之方式威脅被害人，使之畏怖程度已達到至使不能抗拒
    之狀態，而取他人之財物，堪認係強盜犯行無訛，被告簡順
    鴻、謝千歲及渠等辯護人上揭辯稱：被告簡順鴻、謝千歲主
    觀犯意為恐嚇取財，客觀上被告係雖係以惡害通知他人使其
    心生畏懼，甚至施以強暴或脅迫，但此等強制行為之強度，
    並未至使被害人不能抗拒而達強盜之程度者，應即得以恐嚇
    或恐嚇取財罪論處云云，核屬卸責之詞，不足採信。
  (四)被告簡順鴻及其辯護人另以被告簡順鴻領有中度智能障礙卡
    及重大傷病卡，長期患有精神分裂及躁鬱症等精神方面的疾
    病，行為當時因精神障礙、心智缺陷及因服用治療精神疾病
    藥物，致不能辨識其行為違法或欠缺依其辨識而行為之能力
    ，而符合依刑法第19條不罰或減輕之情況云云置辯。按修正
    前刑法第19條規定：「心神喪失人之行為，不罰。精神耗弱
    人之行為，得減輕其刑。」，修正後刑法第19條規定：「行
    為時因精神障礙或其他心智缺陷，致不能辨識其行為違法或
    欠缺依其辨識而行為之能力者，不罰。行為時因前項之原因
    ，致其辨識行為違法或依其辨識而行為之能力，顯著減低者
    ，得減輕其刑。前二項規定，於因故意或過失自行招致者，
    不適用之。」，參諸該條立法理由所示，修正刑法第19條第
    1 項、第2 項分別將原「心神喪失」或「精神耗弱」之用語
    ，依生理學與心理學混合之立法方式，明確界定其精神障礙
    或其他心智缺陷之判斷標準。而關於責任能力之內涵，依當
    前刑法理論，咸認包含行為人辨識其行為違法之能力，以及
    依其辨識而行為之能力。至責任能力有無之判斷標準，多認
    以生理學及心理學之混合立法體例為優。易言之，區分其生
    理原因與心理結果二者，則就生理原因部分，實務即可依醫
    學專家之鑑定結果為據，而由法官就心理結果部分，判斷行
    為人於行為時，究屬無責任能力或限制責任能力與否。在生
    理原因部分，以有無精神障礙或其他心智缺陷為準；在心理
    結果部分，則以行為人之辨識其行為違法，或依其辨識而行
    為之能力，是否屬不能、欠缺或顯著減低為斷，故有為現行
    刑法第19條之修正。是依修正後之刑法第19條關於行為人在
    精神狀況下責任能力之判斷標準，在於行為人有無不能辨識
    其行為違法之能力，或其辨識之能力有無顯著減低之情形。
    再者，「刑事訴訟法之鑑定，乃使有特別知識或經驗者，在
    訴訟程序上，就某事項陳述或報告其判斷之意見，藉以補充
    法院之知識，協助法院判斷事實之真偽，屬證據資料之一種
    ；因鑑定僅具補充法院認識能力之機能，鑑定意見能否採取
    ，屬證據證明力問題，賦予法院自由判斷之權，故鑑定結果
    ，對法院而言，並無必須接受之拘束力，對於涉及專業事項
    之鑑定意見，法院除須經直接言詞的調查證據程序，調查鑑
    定意見之適格性及可信度外，仍應綜合卷內全部資料予以判
    斷，且應於判決理由說明得心證之理由，否則自有理由不備
    之違法。復按刑法之所謂精神耗弱，係指行為時之精神，對
    於外界事務之判斷力較之普通人之平均程度顯然減退者而言
    ；犯罪行為人於行為時之精神狀態，固屬精神醫學之專門領
    域，非經專精於精神醫學之人或機構診察鑑定，不易判斷，
    但『精神耗弱』係法律用語，屬於行為有責性之判斷範圍，
    非屬精神醫學判斷，而係屬於法律判斷，應由法院於不違背
    經驗法則及論理法則原則下，依職權判斷，不得視為一種單
    純之醫學或心理學上概念，進而以此概念代替法院之判斷，
    尤以實務上，自認精神狀態有異之被告，往往為逃避刑責而
    主張其於行為時，精神狀態係處於精神耗弱，甚至心神喪失
    之程度，法院將其送精神醫療機關鑑定時，又常偽裝，以求
    鑑定結果能符合行為不罰或得減輕其刑之要件，因此，法院
    不得專憑醫學鑑定報告，作為判決之唯一證據，而應就全部
    卷證資料，踐行調查程序及參酌被告之犯案過程，資以判斷
    行為人於行為時之精神狀態，以定其責任能力。」（最高法
    院94年度台上字第2074號判決意旨可資參照）。本件被告行
    為當時，其是否不能辨識其行為違法或欠缺依其辨識而為行
    為之能力，或者有顯著降低之情形：經查：
  (1)本院將被告簡順鴻送請行政院國軍退除役官兵輔導委員會臺
    北榮民總醫院（下稱臺北榮民總醫院）鑑定其為本件犯行時
    之精神狀態，經臺北榮民總醫院鑑定略以：「……七、事發
    前、後及當時之精神狀態：簡員很小便因恐嚇罪送感化院，
    大半時間皆因刑案在獄中度過，簡員表示在服監其間（約30
    歲時），因晚上睡不好起來走來走去及大吼大叫，開始看精
    神科，出獄後簡員曾至忠孝醫院、國泰醫院及市立聯合醫院
    松德院區看診精神科，案發前於市立聯合醫院松德院區看診
    ，曾使用過安非他命並產生幻聽及幻覺，有衝動及暴力行為
    。八、精神狀態檢查：簡員由法警陪同前來，意識清醒，態
    度合作，情緒尚穩定，對問話可切題回答，鑑定當時並無明
    顯妄想及幻覺引起之異常行為，簡員對時間、地點及人物定
    向感可。九、心理測驗再犯危險性評估：（一）行為觀察及
    晤談：衡鑑過程，簡員可配合完成測驗，但衝動控制有點不
    足，專注力的維持稍費力一些，還沒聽完指導語就急著要作
    答，練習時有漏答，比對數字符號時有些遲鈍。簡員右半邊
    的手腳曾受傷，目前右手操作上不甚靈巧。談話內容較缺乏
    組織。自述國小未畢業。小學三年級即因竊盜及恐嚇被送至
    感化院三年。長期喝酒及吸食安非他命，自述喝最多是二十
    九歲至今，每天大約三瓶高梁，吸安最多時大約一次一兩。
    約民國九十一年左右出現視幻覺，看到別人沒看到的人，白
    天夜晚均有，並且害怕有人要殺他等。當時還可以做回收工
    作約一年。自述手受傷而未服兵役。年輕時跟著父親做鋼鐵
    等粗重工作。（二）在智力功能表現方面：簡員在魏氏成人
    智力測驗語文智商為61，操作智商為56，全量表智商為57，
    簡員的智力測驗表現大約在輕度智能不足的範圍，操作的分
    測驗可能也受限於手部功能，表現略受影響。（三）在情緒
    行為方面，簡員在精神科SCL-90症狀量表的困擾指標如下（
    1-2 為輕度; 2-3 為中度; 3-4 為重度）：身體化（2.17）
    、強迫性（2.20）、人際（1.33）、憂鬱（2.OO）、焦慮（
    2.80）、敵意（2.50）、畏懼（1.71）、疑心（1.67）、精
    神病性（1.30）。自填症狀量表，簡員主觀經驗到的行為及
    情緒困擾中，有中等程度的焦慮及敵意，其他還有輕微的身
    體化、強迫性及憂鬱的困擾。（四）衡鑑總結：簡員日前的
    專注力及衝動控制稍弱，智力測驗的表現可能會受到影響，
    目前的表現大約在輕度智能不足的範圍。簡員主觀知覺到的
    是一些焦慮，行為上較明顯的是專注力及衝動控制較費力，
    思考與表達較缺乏組織，目前並未有明顯的精神症狀或怪異
    的思考內容。十、鑑定結果：（一）簡員之精神科診斷為疑
    似異規性人格障礙症（反社會性人格障礙）。以下為異規性
    人格障礙症之診斷準則：此類人格障礙症乃是因為其行為大
    體上與社會規範不一致。通常會引起人們之注意，其特徵有
    ：1)無情地不去關心別人的感受；2)缺乏責任感且不理會社
    會之常規、法則或義務；3)不能建立持久的人際關係，雖然
    ，去建立它並無困難；4)低挫折忍受力且經常爆發攻擊或暴
    力之行為；5)缺少罪惡感且不易從過去的經驗中得到教訓，
    特別是處罰；6)容易怪罪他人或總是對其非行提出似是而非
    的辯解；7)持續性的脾氣暴躁可以是一個合併的特徵，青少
    年及孩童期的行為障礙症，雖不一定存在，但有則更能支持
    此診斷。雖然鑑定時無簡員家屬之資料，但由法院卷宗紀錄
    及過去生活史及病史，應高度懷疑簡員為一異規性人格障礙
    症者，除此之外，簡員過去亦有安非他命有害使用及目前有
    酒精有害使用之情形，有妄想、幻聽及衝動暴力行為，然鑑
    定時簡員並未有明顯的精神病症狀。（二）雖然簡員於案發
    前曾於精神醫療院所就診及診斷，然根據法院卷宗記載及簡
    員於鑑定時之描述，簡員案發行為時並無明顯受精神病症症
    狀（如幻聽、妄想或躁鬱症狀等）之影響，簡員雖然智能較
    差，但其智能程度仍應能知道強盜行為為違法，簡員雖衝動
    犯案，但在司法精神鑑定實務上，簡員仍應為自己之犯行（
    異規性行為或反社會行為）負責，故簡員於案發行為時並無
    『因精神障礙或其他心智缺陷，致不能辨識其行為違法或欠
    缺其辨識而行為之能力』或『因前項之原因，致其辨識其行
    為違法或依其辨識而行為之能力顯著減低』之情形等情，有
    臺北榮民總醫院100 年3 月7 日北總精字第1000005136 號
    函及鑑定報告附卷可參（本院卷第131-134 頁），是以上開
    臺北榮民總醫院之鑑定報告結論認為被告智能較差，雖亦有
    安非他命有害使用及目前有酒精有害使用之情形，有妄想、
    幻聽及衝動暴力行為，但並無明顯精神病症，於強盜財物行
    為時精神狀態及辨識能仍屬正常。
  (2)又被告簡順鴻於犯案前即曾向被告謝千歲表示因生活困窘，
    手頭拮据等情，及被告簡順鴻於進入「FEELING 撞球場」櫃
    強盜財物過程中，先後向在場之吳珮儀、禤維利表示因案
    逃亡，缺錢生活艱苦等語，業據被告簡順鴻、證人吳珮儀於
    警詢、偵查中陳述在卷（本院卷第242 頁，偵查卷第20、36
    、37、277 、278 頁），是以，被告簡順鴻所犯本案之動機
    係因生活困窘，經濟拮据，並非隨機作案，應可認定。再者
    ，被告簡順鴻強盜財物得手後，立即循路返回上開酒泉街洗
    車廠與被告謝千歲會合，並交還作案用之改造手槍、子彈，
    再同至臺北市○○○路「天龍三溫暖」內將部分強盜所得贓
    款消費花用，餘款則由簡順鴻另行花用殆盡，業經被告簡順
    鴻於警詢中供承在卷，已如上述，故從被告簡順鴻犯動機、
    強盜財物過程及事後逃離現場與被告謝千歲會合、花用贓款
    等情節觀之，顯然事先已與同案被告謝千歲間有週詳之謀議
    計劃，另參酌前開臺北榮民總醫院之鑑定報告結論，本件被
    告簡順鴻於強盜財物行為時，並無因精神障礙或其他心智缺
    陷，致不能辨識其行為違法或欠缺依其辨識而行為之能力，
    或致其辨識行為違法或依其辨識而行為之能力，顯著減低之
    情形，故被告其及辯護人辯以：被告於行為當時應已不能辨
    識其行為違法或欠缺依其辨識而為行為之能力，或者有顯著
    降低之之情況等云云，委無可採。
  (五)
  (1)被告謝千歲綽號「社子世昌」於94、95年間起即與「FEELIN
    G 撞球場」負責人王正偉認識，並曾向王正偉借貸款項及曾
    至「FEELING 撞球場」消費，被告簡順鴻並未曾至「FEELIN
    G 撞球場」消費等情，業據證人王正偉於警詢、偵審中證述
    屬實（偵查卷第64-71 、291-292 頁，本院卷第235 頁反面
    ），被告謝千歲亦自承：伊綽號「世昌」，曾至「FEELING
    撞球場」，但被告簡順鴻未曾去過該店，伊曾向被告簡順鴻
    提及該店老闆王正偉很上道（偵查卷第259 頁，本院卷第15
    1 頁）等語，又坦稱：被告簡順鴻作案對象係伊提供等語（
    本院卷第279 頁反面），被告簡順鴻亦陳稱：「FEELING 撞
    球場」是被告謝千歲提供，他表示認識老闆，他不好意思去
    拿錢，要我幫他去拿錢，亮槍他錢就拿出來等語（偵查卷第
    266 頁），故本件被告簡順鴻強盜財物之作案目標「FEELIN
    G 撞球場」確係由被告謝千歲提供，且因其與負責人王正偉
    認識，故由被告簡順鴻至「FEELING 撞球場」強盜財物，至
    為明確。
  (2)被告謝千歲雖又以於在前開酒泉街洗車廠內、前往「FEELIN
    G 撞球場」計程車上及至途中一再規勸被告簡順鴻罷手中止
    強盜犯行，伊當日欲至新北市○○區○○路搭載被告簡順鴻
    前往「FEELING 撞球場」云云置辯。然其於本院證稱：「當
    天我沒有去淡水，是直接去酒泉街洗車廠，因為之前我有跟
    簡順鴻提到我要去酒泉街洗車廠，他犯案完後就直接去酒泉
    街洗車廠找我」等語（本院卷第151 頁反面），另被告簡順
    鴻與謝千歲於同日12時53分許，2 人共同搭乘車號不詳之營
    業小客車抵達鄰近「FEELING 撞球場」之臺北市○○區○○
    路4 段253 號「東宏汽車商行」前下車，被告簡順鴻（身著
    黑色上衣）先行下車並以目視往道路對向之「FEEL ING撞球
    場」不斷張望，且站立於計程車旁等待，續被告謝千歲（穿
    著白色T 恤、淺色牛仔長褲、白色鞋子、斜背包、頭戴深色
    鴨舌帽，帽子前緣有大片淺色不明圖案）下車（由被告謝千
    歲繳付計程車資），被告簡順鴻與謝千歲下車後相伴往由承
    德路4 段北往南方向沿道路旁行走至承德路4 段與士商路口
    迴轉道前，站立於前述路口處討論，後續行走至承德路4 段
    與大南路口（士林運動中心前）人行穿越道，俟承德路4 段
    轉換為紅燈號誌後，渠2 人自人行穿越道東往西方向行走往
    「FEELING 撞球場」方向，被告謝千歲走至道路中央分隔島
    後即往後走回士林運動中心前，隨即不見蹤影，並未隨同被
    告簡順鴻進入撞球場內犯案，亦未於犯案時擔任把風或協助
    犯案過程，反而於被告簡順鴻進入撞球場犯案之際，往大南
    路西向東方向離開等情，有「FEELING 撞球場」鄰近之「東
    宏汽車商行」、「信義房屋」等商店等前於99年9 月1 日監
    視錄影光碟及翻拍照片、臺北市政府警察局士林分局製作之
    現場監視畫面勘驗偵查報告書所附監視錄影翻拍照片、現場
    位置圖、被告謝千歲所持用之門號0000000000號、被告簡順
    鴻所持用之門號000000000 號行動電話通聯紀錄、證人禤維
    利指認嫌犯逃亡線圖等在卷可稽，並經證人即承辦員警張雅
    南於偵查中結證屬實（偵查卷第298 、335 、336 、338-35
    9 頁），且為被告簡順鴻、謝千歲供承無誤，依上開監視光
    碟片所翻拍之照片觀之，被告謝千歲於抵達「FEELING 撞球
    場」附近，隨即與被告簡順鴻先後離開計程車往「FEELING
    撞球場」而同行，應係被告謝千歲向被告簡順鴻導引並指出
    「FEELING 撞球場」之位置及地形，且因與「FEELING 撞球
    場」負責人王正偉認識並曾至該店消費，惟恐為王正偉或其
    店內人員辨認出，故又隨即往不同方向離去返回前開酒泉街
    洗車廠等候被告簡順鴻，若被告謝千歲係順便搭載被告簡順
    鴻前往「FEELING 撞球場」，其自可於被告簡順鴻下車之後
    ，即可逕行前往淡水地區，又何須與其一同下車並往「FEEL
    ING 撞球場」行走，且其又自承當天並未去淡水，是直接去
    酒泉街洗車廠等語，足認被告謝千歲當時並非順路前往淡水
    地區，而係刻意搭載被告簡順鴻前至「FEELING 撞球場」強
    盜財物。再者，被告謝千歲俟被告簡順鴻至「FEELING 撞球
    場」後，又直接回酒泉街洗車廠，被告簡順鴻於犯案後又立
    即返回酒泉街洗車廠與被告謝千歲會面，交還作案用之改造
    手槍、子彈，顯然渠二人事前已有如此之計劃，否則被告簡
    順鴻又如何於甫強盜財物得手後，迅速得知與被告謝千歲會
    面。抑且，證人即被告簡順鴻於偵查中證稱：過程中，被告
    謝千歲均未阻止伊去搶「FEELING 撞球場」，伊缺錢也是謝
    千歲主動提起的等語（偵查卷第268 頁），故若被告謝千歲
    果有力勸被告簡順鴻罷手中止強盜犯行，又豈會提供強盜之
    對象「FEELING 撞球場」、作案工具改造手槍、子彈及指出
    該店之位置、地形，並偕同前往，均與常情大相逕庭。再者
    ，被告簡順鴻與謝千歲自酒泉街洗車廠離開後，隨即又共同
    前往臺北市○○○路「天龍三溫暖」店內消費及餐飲，花用
    強盜所得贓款，已據被告簡順鴻供認在卷（偵查卷第21、26
    8 頁，本院卷第251 頁），被告謝千歲雖供認渠二人同至「
    天龍三溫暖」店內，但仍辯稱係各自花費，未花用贓款云云
    ，然被告簡順鴻供承此部分共同花用贓款情節，係於警詢時
    ，在場兄長簡順隆詢問被告簡順鴻強盜贓款去向時，被告簡
    順鴻始予以陳述去向，此有前開警詢勘驗筆錄在卷可稽（本
    院卷第251 頁反面），衡諸被告簡順鴻當時獲案之初，尚未
    及與被告謝千歲就共同花用贓款情節相互勾串，且被告簡順
    鴻又係向其在場兄長供承花用贓款之情形，當無故意虛偽陳
    述之必要，自屬實情，而可採信。從而，被告謝千歲此部分
    所為之辯解及被告簡順鴻事後附合其說云云，亦均屬推諉與
    迴護勾串之詞，不足採信。
  (3)學說上所稱「共謀共同正犯」係指以自己共同犯罪之意思，
    事先同謀，而推由一部分人實施犯罪行為之謂；若係以自己
    共同犯罪之意思參與實施犯罪構成要件以外之行為者，應屬
    「實施正犯」之範疇，尚難以共謀共同正犯論擬。而所謂參
    與構成要件以外之行為係指其所參與者，非直接構成犯罪事
    實之內容，但足以助成其所欲實現之犯罪事實發生之行為而
    言（最高法院94年度台上字第3972號判決參照）。按共同正
    犯之成立，祇須具有犯意之聯絡，行為之分擔，既不問犯罪
    動機起於何人，亦不必每一階段犯行，均經參與。共同實施
    犯罪行為之人，在合同意思範圍內，各自分擔犯罪行為之一
    部，相互利用他人之行為，以達其犯罪之目的者，即應對於
    全部所發生之結果，共同負責；共同正犯間，非僅就其自己
    實施之行為負其責任，並在犯意聯絡之範圍內，對於他共同
    正犯所實施之行為，亦應共同負責；又共同正犯不限於事前
    有協議，即僅於行為當時有共同犯意之聯絡者亦屬之，且表
    示之方法，不以明示通謀為必要，即相互間有默示之合致亦
    無不可，亦有最高法院34年上字第862 號、28年上字第3110
    號、32年上字第1905號、73年台上字第2364號及30年上字第
    870 號等判例意旨足參。查：被告謝千歲提供被告簡順鴻強
    盜財物之對象「FEELING 撞球場」，並告知容易得手，其又
    供給被告簡順鴻強盜財物犯案之工具改造手槍、子彈，再偕
    同導引被告簡順鴻至盜所並指出位置地形，且因與「FEELIN
    G 撞球場」負責人王正偉認識並曾至該店消費，惟恐為王正
    偉或其店內人員辨認出，故又隨即往不同方向離去返回原處
    ，於被告簡順鴻獨自犯案並俟其強盜財物得手後再於原約定
    之地點與之會合取回作案用之改造手槍、子彈，再共同花用
    強盜所得贓款等過程觀之，被告謝千歲雖未直接實施強盜罪
    之構成要件，但其確有實施加重強盜罪構成要件之密切行為
    ，其共同犯罪之犯意顯有飛躍之表動，均足以助成渠二人所
    欲實現之強盜財物犯罪事實發生之行為，被告謝千歲顯係以
    自己共同犯罪之意思參與實施強盜犯罪構成要件以外之行為
    ，即應屬「實施正犯」之範疇，而非以共謀共同正犯論擬或
    僅屬於教唆或幫助犯之程度，被告謝千歲及辯護人辯稱被告
    謝千歲之行為僅為或教唆或幫助行為云云，核屬卸責之詞，
    不足採信。
  (六)復按刑法第62條所定自首減刑，係以對於未發覺之犯罪，在
    有偵查犯罪職權之公務員知悉犯罪事實及犯人之前，向職司
    犯罪偵查之公務員坦承犯行，並接受法院之裁判而言。苟職
    司犯罪偵查之公務員已知悉犯罪事實及犯罪嫌疑人後，犯罪
    嫌疑人始向之坦承犯行者，為自白，而非自首。而所謂發覺
    ，不以有偵查犯罪之機關或人員確知其人犯罪無誤為必要，
    僅須有確切之根據得為合理之可疑者，亦即，有確切之根據
    得為合理之可疑，而對犯罪行為人發生嫌疑時，即得謂為已
    發覺（最高法院72年台上字第641 號判例、97年度台上字第
    5969號、94年度台上字第7385號判決參照）。本件臺北市政
    府警察局士林分局承辦員警調取案發現場「FEELING 撞球場
    」鄰近商行設置之監視錄影光碟並翻拍照片供被害人王正偉
    、吳珮儀、禤維利等人指認後，據此合理懷疑被告簡順鴻、
    謝千歲係共同涉有本件刑法加重強盜、槍砲彈藥刀械管制條
    例等罪之嫌疑人而報請臺灣士林地方法院檢察署檢察官核發
    拘票，並由該署檢察官向本院聲請核發搜索票對簡順鴻、謝
    千歲及其相關住所實施搜索，嗣員警持本院核發之搜索票及
    臺灣士林地方法院檢察署檢察官核發之拘票，於99年9 月20
    19時50分許，在謝千歲位於基隆市○○區○○路83號3 樓住
    處內搜索查獲並扣得該只黑色斜背包內放置作案用之上開上
    開具殺傷力之改造手槍壹支（含彈匣）及子彈3 顆（另尚有
    6 顆無殺傷力）、犯案時穿著之白色短袖T 恤1 件、淺藍色
    牛仔褲1 件、鴨舌帽1 頂、白色布鞋1 雙等物，此有「東宏
    汽車商行」、「信義房屋」商店等前於99年9 月1 日監視錄
    影光碟及翻拍照片、臺北市政府警察局士林分局製作之現場
    監視畫面勘驗偵查報告書所附監視錄影翻拍照片、現場位置
    圖、被告謝千歲所持用之門號0000000000號、被告簡順鴻所
    持用之門號000000000 號行動電話通聯紀錄、臺北市政府警
    察局士林分局刑事偵查搜索報告書、拘票聲請報告書及本院
    99年聲搜字第1224號搜索票、搜索及扣押筆錄、扣押物品目
    錄表、臺灣士林地方法院檢察署檢察官核發之拘票、並經證
    人即承辦員警張雅南於本院結證屬實（本院卷第210-211 頁
    ），是以被告簡順鴻、謝千歲所犯上開犯行均不符合自首之
    規定，併此敘明。另起訴意旨認為被告簡順鴻強盜「FEELIN
    G 撞球場」店內財物約現金9300元一情，固據證人吳珮儀證
    述在卷，惟被告簡順鴻堅決否認有強盜得手上開數額，辯稱
    僅得手5000元，交還禤維利1000元，實際得手僅4000 元 等
    語（偵查卷第21、266 頁），惟證人吳珮儀證於本院證稱上
    開金額係事後清點所得金額等語（本院卷第142 頁），故此
    金額尚未完全精準，且亦無其他消費憑證可供參酌，罪疑有
    疑利益歸於被告，自應認定被告簡順鴻強盜財物所得金額為
    5000元（另交還禤維利1000元，實際得手4000元），附此敘
    明。
  (七)綜上所述，本件被告簡順鴻、謝千歲及其辯護人所辯各情，
    不足採信。是本案事證明確，被告簡順鴻、謝千歲犯行洵堪
    認定。
四、
  (一)被告謝千歲未經許可無故寄藏可發射子彈具有殺傷力之之仿
    BERETTA 廠92FS型半自動手槍換裝土造金屬槍管改造而成之
    改造手槍壹支（含彈匣壹只，槍枝管制編號：0000000000
    號）、具殺傷力口徑9 釐米制式子彈3 顆部分，核其所為，
    係犯槍砲彈藥刀械管制條例第8 條第4 項、第12條第4 項之
    未經許可無故寄藏其他可發射子彈具有殺傷力之改造手槍罪
    、未經許可無故寄藏彈藥罪；次按槍砲彈藥刀械管制條例所
    規定之寄藏與持有，均係將物置於自己實力支配之下，僅「
    寄藏」必先有他人之持有行為，而後始為之受寄代藏而已，
    「寄藏」之受人委託代為保管，其保管之本身所為之「持有
    」，係「寄藏」之當然結果，法律上固宜僅就「寄藏」行為
    為包括之評價，不應另就「持有」予以論罪（最高法院93年
    度台上字第2253號判決參照）。被告謝千歲以一寄藏行為同
    時觸犯前開槍砲彈藥刀械管制條例第8 條第4 項、第12條第
    4 項二罪，為想像競合犯，應依刑法第55條規定論以較重之
    未經許可寄藏其他可發射子彈具有殺傷力之改造手槍罪。至
    於公訴人認為扣案之子彈9 顆，僅其中2 顆無殺傷力云云，
    惟上開扣案之子彈合計9 顆，其中3 顆均為口徑9mm 制式子
    彈，均具殺傷力，另其餘6 顆，均係非制式子彈，均不具殺
    傷力，有前開內政部警政署刑事警察局99年9 月30日刑鑑字
    第0990132799號鑑驗書及100 年4 月28日刑鑑字第10000495
    59號鑑驗書各1 份在卷可稽（偵查卷第322 、323 頁，本院
    卷第262 頁），惟此部分與其被訴有罪部分，有實質一罪之
    裁判上一罪關係，爰不另為無罪之諭知。
  (二)又按刑法第321 條第1 項第3 款所謂之「攜帶兇器」，其兇
    器種類並無限制，凡客觀上足以對人之生命、身體、安全構
    成威脅，具有危險性之兇器均屬之，且不以攜帶之初有行兇
    之意圖為必要（最高法院79年台上字第5253號判例參照），
    本件被告等實施犯行時，所持用之具殺傷力之仿BERETTA 廠
    92FS型半自動手槍換裝土造金屬槍管改造而成之改造手槍壹
     支 （含彈匣壹只，槍枝管制編號：0000000000號）、具殺
    傷力口徑9 釐米制式子彈3 顆（此部分起訴事實漏載包含前
    開具殺傷力之子彈，但起訴法條已有敘明，應已起訴，僅係
    漏未載明），既具有殺傷力，客觀上顯足以危害他人生命、
    身體之安全，要屬兇器無疑。就「FEELING 撞球場」被強盜
    財物部分，核被告簡順鴻、謝千歲所為，均係犯刑法第328
    條第1 項而有同法第321 條第1 項第3 款攜帶兇器之加重條
    件，應論以同法第330 第1 項之加重強盜罪，被告簡順鴻所
    為，尚該當於槍砲彈藥刀械管制條例第8 條第4 項之未經許
    可持有具有殺傷力之改造手槍罪、同條例第12條第4 項非法
    持有子彈罪。被告簡順鴻上開犯行與被告謝千歲間，有犯意
    聯絡及行為分擔，皆為共同正犯。被告簡順鴻所犯加重強盜
    、持有改造手槍、子彈等罪，因持有槍、彈同時為加重強盜
    罪之攜帶兇器行為，屬一行為觸犯數罪名之想像競合犯，應
    從一重之加重強盜罪處斷（最高法院97年度台上字第1880號
    判決意旨參照）。公訴人認為被告簡順鴻此部分犯行應分論
    併罰，見解尚有未洽。又槍砲彈藥刀械管制條例將持有與寄
    藏為分別之處罰規定，則單純之持有，固不包括寄藏，但寄
    藏之受人委託代為保管，其保管之本身所為之持有，既係寄
    藏之當然結果，法律上自宜僅就寄藏行為包括之評價，不應
    另就持有予以論罪（最高法院74年台上字第3400號判例意旨
    參照），被告謝千歲就其寄藏上開改造手槍、子彈行為中，
    另行起意將之交付予被告簡順鴻共犯加重強盜罪，其此部分
    雖與被告簡順鴻同涉槍砲彈藥刀械管制條例第8 條第4 項、
    第12條第4 項持有殺傷力之槍、彈犯行，惟其係自99年8 月
    間某日起，即因寄藏上開改造手槍、子彈罪，同於本案就此
    部分業經論處寄藏槍、彈罪行，故就其另持有改造手槍、子
    彈之行為不能割裂論罪重覆論處，附此敘明。被告謝千歲所
    犯上開寄藏其他可發射子彈具有殺傷力之改造手槍罪及持有
    兇器加重強盜罪間，犯意各別，行為互異，應予分論併罰。
    被告謝千歲係以自己犯罪之意思與被告簡順鴻共犯加重強盜
    罪，並非係出於幫助犯意之出借槍、彈供他人犯罪，故亦與
    槍砲彈藥刀械管制條例第8 條第3 項之重罪（該罪最高可處
    無期徒刑，較加重強盜罪為重）無涉，不得以該罪相繩。公
    訴人亦認為被告簡順鴻共同攜帶強盜財物所持用之扣案之子
    彈9 顆，僅其中2 顆無殺傷力云云，惟上開扣案之子彈合計
    9 顆，其中3 顆均為口徑9mm 制式子彈，均具殺傷力，另其
    餘6 顆，均係非制式子彈，均不具殺傷力，有前開內政部警
    政署刑事警察局99年9 月30日刑鑑字第0990132799號鑑驗書
    及100 年4 月28日刑鑑字第1000049559號鑑驗書各1 份在卷
    可稽（偵查卷第322 、323 頁，本院卷第262 頁），惟此部
    分與其被訴有罪部分，有實質一罪之裁判上一罪關係，爰不
    另為無罪之諭知。又被告簡順鴻有如事實欄所載犯罪科刑執
    行情形，有臺灣高等法院被告前案紀錄表在卷可稽，其受有
    期徒刑執行完畢後，故意再犯本件有期徒刑以上之各罪，構
    成累犯，應依刑法第47條第1 項規定，各加重其刑。爰審酌
    被告謝千歲明知持有之改造手槍、子彈具有殺傷力，非經許
    可不得持有、寄藏，竟予寄藏，且於被告簡順鴻缺錢花用時
    ，竟仍出於共同犯罪之意思，提供作案目標及工具，對社會
    治安及被害人之損害情節，除坦承寄藏槍、彈犯行外，其餘
    犯罪仍未完全坦承犯行，另被告簡順鴻前已有多次犯罪紀錄
    ，雖有身體健康缺陷，但僅因經濟困窘，不自食其力，竟捨
    此正途不由，持用改造手槍、子彈強盜被害人財物，所得財
    物金額及強盜過程中尚未傷人與返還部分財物，兼衡被告等
    2 人素行、智識程度、所用手段、所生危害及犯罪後之態度
    等一切情狀，分別量處如主文所示之刑，並就併科罰金部分
    ，諭知易服勞役之折算標準，並就被告謝千歲所處有期徒刑
    部分，定其應執行刑暨併科罰金如易服勞役之折算標準。
  (三)扣案之改造手槍壹支（含彈匣壹只，槍枝管制編號：000000
    0000號）、及制式子彈1 顆（內政部警政署刑事警察局鑑定
    時經實際試射2 顆滅失，所餘已非原貌之彈頭、彈殼，而失
    子彈之性質，非屬違禁物，自毋庸諭知沒收）為違禁物，不
    問屬於犯人與否，應依刑法第38條第1 項第1 款規定宣告沒
    收。另其餘非制式子彈6 顆，於鑑驗時已採樣3 顆射試（無
    法擊發，認不具殺傷力）。其餘3 顆無法擊發，認不具殺傷
    力，並非違禁物，且非為被告等所有，爰不諭知沒收，另扣
    案被告簡順鴻放置前開改造手槍、子彈強盜財物所用之LV斜
    背包1 只，及未扣案被告謝千歲另放置寄藏改造手槍、子彈
    及共同強盜所用之黑色斜背包1 只，均為被告簡順鴻、被告
    謝千歲所有，業據渠等供明在卷（本院卷第163 頁），分別
    為供寄藏改造手槍、子彈及共同犯加重強盜罪犯罪所用之物
    ，依刑法第38條第1 項第2 款規定諭知沒收。至其餘在被告
    2 人住處扣得其餘穿著之帽子、衣物、運動鞋，雖係被告2
    人犯罪時所之穿著之物，亦非違禁物，且該部分係被告2 人
    日常生活穿著所用，非屬供本件犯罪所用之物，爰不併予宣
    告沒收，附此敘明。
據上論斷，應依刑事訴訟法第299 條第1 項前段，槍砲彈藥刀械
管制條例第8 條第4 項、第12條第4 項，刑法第11條前段、第28
條、第330 條第1 項、第47條第1 項、第55條前段、第42條第3
項前段、第51條第5 款、第10款、第38條第1 項第1 款、第2 款
，判決如主文。
本案經檢察官朱學瑛到庭執行職務。
中    華    民    國    100     年    6     月    30  日
                  刑事第三庭審判長法  官  黃潔茹
                                  法  官  李冠宜
                                  法  官  蔡明宏
以上正本證明與原本無異。
如不服本判決，應於收受送達後十日內向本院提出上訴書狀，其
未敘述上訴之理由者並得於提起上訴後十日內向本院補提理由書
（均須按他造當事人之人數附繕本）「切勿逕送上級法院」。
                                  書記官  夏珍珍
中    華    民    國    100     年    6     月    30  日
附錄：本案論罪科刑法條全文
中華民國刑法第321條（加重竊盜罪）
犯竊盜罪而有左列情形之一者，處六月以上、五年以下有期徒刑
：
一、於夜間侵入住宅或有人居住之建築物、船艦或隱匿其內而犯
    之者。
二、毀越門扇、牆垣或其他安全設備而犯之者。
三、攜帶兇器而犯之者。
四、結夥三人以上而犯之者。
五、乘火災、水災或其他災害之際而犯之者。
六、在車站或埠頭而犯之者。
前項之未遂犯罰之。
中華民國刑法第330條（加重強盜罪）
犯強盜罪而有第321條第1項各款情形之一者，處7年以上有期徒
刑。
前項之未遂犯罰之。
槍砲彈藥刀械管制條例第8條
未經許可，製造、販賣或運輸鋼筆槍、瓦斯槍、麻醉槍、獵槍、
空氣槍或第4條第1項第1款所定其他可發射金屬或子彈具有殺傷
力之各式槍砲者，處無期徒刑或5年以上有期徒刑，併科新臺幣1
千萬元以下罰金。
未經許可，轉讓、出租或出借前項所列槍枝者，處5年以上有期
徒刑，併科新臺幣1千萬元以下罰金。
意圖供自己或他人犯罪之用，而犯前二項之罪者，處無期徒刑或
7年以上有期徒刑，併科新臺幣1千萬元以下罰金。
未經許可，持有、寄藏或意圖販賣而陳列第1項所列槍枝者，處3
年以上10年以下有期徒刑，併科新臺幣700萬元以下罰金。
第 1 項至第 3 項之未遂犯罰之。
槍砲彈藥刀械管制條例第12條第4項
未經許可，持有、寄藏或意圖販賣而陳列子彈者，處五年以下有
期徒刑，併科新台幣三百萬元以下罰金。